臺灣宜蘭地方法院刑事判決　　　　　　　 96年度易字第121號
公　訴　人　臺灣宜蘭地方法院檢察署檢察官
被　　　告　甲○○原名沈揚倫.
　　　　　　乙○○
　　　　　　丙○○
上列被告因傷害案件，經檢察官提起公訴（95年度偵字第3543號）
，本院判決如下：
    主  文
甲○○共同傷害人之身體，處有期徒刑捌月，減為有期徒刑肆月
，如易科罰金，以銀元佰元即新台幣玖佰元折算壹日。
乙○○共同傷害人之身體，處有期徒刑陸月，減為有期徒刑月
，如易科罰金，以銀元佰元即新台幣玖佰元折算壹日。
丙○○共同傷害人之身體，處有期徒刑陸月，減為有期徒刑月
，如易科罰金，以銀元佰元即新台幣玖佰元折算壹日。
    事  實
一、甲○○（原名為沈揚倫）、丙○○於民國95年6月18日晚間
    ，至宜蘭縣宜蘭市○○路46號「U2KTV」唱歌，因停車問題
    ，與戊○○發生糾紛，於同日晚間11時6分許，甲○○、丙○○竟與乙○○及數十名姓名年籍不詳之成年男子基於傷害
    之犯意聯絡，俟戊○○唱歌完畢離去之際，在上開處所門前
    ，聯手毆打戊○○，致戊○○受有左臉挫傷、右頂頭皮撕裂
    傷、左結膜充血、左胸瘀青等傷害。
二、案經戊○○訴由宜蘭縣警察局宜蘭分局報請臺灣宜蘭地方法
    院檢察署檢察官偵查起訴。
    理  由
一、訊據被告甲○○、乙○○、丙○○均矢口否認有上開傷害犯
    行，被告甲○○辯稱：當天是4、5個人去唱歌，停車的時候
    並不是伊與戊○○發生爭執，唱歌時陸陸續續有人過來有人
    出去，最後唱完離開時，伊並沒有下令打戊○○，伊只是站
    在那裡，戊○○被打時，伊都傻掉了云云；被告乙○○辯稱
    ：當天是4個人去唱歌，離開的時候，伊沒有碰到戊○○，
    是誰與戊○○吵架伊不知道云云；被告丙○○辯稱：當時伊
    與甲○○、乙○○、及綽號「阿龍」男子去唱歌，「阿龍」
    的車子與戊○○的車子有停車糾紛，後來上廁所時，戊○○
    打電話叫另1個朋友下來，那個朋友還一直推伊，及要拿垃
    圾桶砸伊，但是有人把他拉住，後來講一講就各自走掉，唱
    完歌要走時，伊沒有碰到戊○○云云。經查：
  (一)關於本件衝突之情形，依告訴人戊○○前於偵查中即證稱：
    甲○○當時身穿紅衣並與伊發生爭執，並有推伊，後來就一
    堆人衝過來，而丙○○在走道、停車場發生爭執均有在場，
    後來一堆人衝過來時也有在場等語（參見偵查卷第28頁96年
    2月7日偵訊筆錄），再於本院審理中結證略稱：當天晚上10
    點時候，U2KTV服務生通知伊去移車，於移車的時候，伊與
    丙○○、甲○○及另外一人發生糾紛，當時只是是口角，他
    們罵伊，伊心理不高興才罵他們，之後大家說沒事，就各自
    散開，唱完出來後，甲○○及十幾個人圍過來，丙○○就在
    一堆人裡面，大概離伊1、2步的距離，乙○○在那一群人裡
    站的比較前面，也是圍在伊旁邊，跟伊是離幾步的距離，而
    甲○○不知道講什麼，就推伊一把，其他很多人就圍上來打
    ，丙○○、乙○○在旁邊，但是否出手打伊，伊不清楚，因
    為太多人打伊，伊不知道出手是何人，後來就沒有知覺，當
    醒過來的時候就在醫院等語（參見本院卷第58頁至第63頁96
    年7月2日審判筆錄），依告訴人戊○○之上開證述，關於其
    因停車問題而與被告甲○○、丙○○發口角爭執，嗣後於離
    開U2KTV之際，遭被告甲○○、乙○○、丙○○夥同數十名
    男子毆打等情指述明確。另證人丁○○於本院審理結證略稱
    ：戊○○移車回來時，有說與人發生爭執，於晚上11點唱完
    歌要離開KTV時，甲○○帶了一群人，伊看到戊○○與甲○○在講話，講完以後，一群人就去打戊○○，其中有乙○○
    、丙○○，伊隱約聽到甲○○叫人家打戊○○，因當時伊有
    聽到一群人之中有人說要打，而且伊看到戊○○、甲○○2
    人在對話等語（參見本院卷第63頁至66頁96年7月2日審判筆
    錄），及證人己○○於本院審理結證略稱：當天唱到11點要
    離開KTV時，甲○○就帶了一群人，其中有乙○○、丙○○
    ，甲○○指著戊○○說「打他」及比手勢，一群人就打戊○○，當時十幾個人都出手打戊○○等語（參見本院卷第66至
    68頁96年7月2日審判筆錄），從證人丁○○、己○○之證述
    ，就告訴人戊○○於離去KTV之際，遭被告3人與其他數十名
    男子圍住質問後，遭該群人出手毆打等情，經核亦與告訴人
    指述情節大致相符。且按共同正犯之成立，須行為人間有犯
    意之聯絡，且就其他共犯之行為有所預見，是行為人縱有參
    與非構成要件之行為，仍無解於共同正犯之成立，以本件事
    發當時人數眾多、情況混亂，加以告訴人遭毆打後即昏迷等
    情，欲辨認實際下手者為何人，實屬不易，但以本件被告前
    與告訴人間之停車糾紛，隨後即聚眾於KTV外，俟告訴人離
    去之際，被告眾人即上前圍堵告訴人，並進而毆打告訴人，
    顯見被告等人於事前即有尋釁毆打告訴人之合意，而無礙被
    告3人共同正犯之成立。而告訴人因此受有左臉挫傷、右頂
    頭皮撕裂傷、左結膜充血、左胸瘀青等傷害，有行政院衛生
    署宜蘭醫院出具之診斷證明書1紙附卷可稽，此外復有現場
    監視器翻拍照片附卷可佐，是被告3人前開所辯，顯係卸責
    之詞，不足採信，本件事證明確，被告3人犯行堪以認定，
    應依法論科。
  (二)被告丙○○於本院審理中，關於告訴人、證人之相關證述，
    均陳述要求渠等進行測謊鑑定，惟於刑事訴訟程序中，證人
    當庭到庭作證，除法律另有特別規定外，均已以具結擔負偽
    證罪責之方式以確保證人證言之可信性。雖測謊鑑定係依一
    般人在說謊時，可能會產生遲疑、緊張、恐懼、不安等心理
    波動現象，而利用測謊儀器將受測者之上開情緒波動反應情
    形加以紀錄，用以判別受測者供述之真實性，是測謊程序形
    式要件之檢驗，包含：須受測人同意配合、依賴施測人員之
    技術與經驗、測謊儀器須良好且運作正常、受測人身心及意
    識狀態須正常等項。由於測謊鑑定僅就供述者之生理反應判
    斷供述之真實性，而非就供述者之內容逐一評斷，且於刑事
    訴訟程序中，測謊鑑定亦非法定調查證據程序，是關於測謊
    鑑定之實施，除就供述者依其他客觀證據，可資判斷其所述
    與事實顯有矛盾外，尚須供述者自願接受測試。本件依證人
    之證述，尚無顯有矛盾之情形，被告丙○○於審理中僅因其
    不認同證人所述，在別無其他反駁證人證言可信性之證據下
    ，即要求強制他人接受測謊鑑定，要屬無據，附此敘明。
二、被告於行為時，刑法業於94年2月2日修正公布，於95年7月1
    日施行。依修正後之刑法第2條第1項規定「行為後法律有變
    更者，適用行為時之法律。但行為後之法律有利於行為人者
    ，適用最有利於行為人之法律」。該條係規範行為後法律變
    更所生新舊法比較適用之準據法，其本身無關行為可罰性要
    件之變更，是於刑法修正施行後，應適用該條之規定，為「
    從舊從新」之比較。又該條所稱「法律有變更」，指行為時
    與裁判時之刑罰法律，關於刑罰權規範事項（特別指刑罰權
    形成規範、成罪規範、科刑規範）互有不同內容之規範而言
    。再於比較時應就罪刑有關之共犯、未遂犯、想像競合犯、
    牽連犯、連續犯、結合犯以及累犯加重、自首減輕暨其他法
    定加減原因（如身分加減）與加減比例等一切情形，本於統
    一性及整體性原則，綜其全部罪刑之結果而為比較。本件關
    於新舊法比較適用之說明如下：
  (一)刑法第277條第1項定有罰金刑。而上開4罪罰金刑之下限，
    依修正前刑法第33條第5款規定：「主刑之種類如左：五、
    罰金，一元以上。」換算成新台幣為3元，修正後刑法第33
    第5款規定為：「主刑之種類如下：五、罰金，新台幣一千
    元以上，以百元計算之。」是依修正後刑法第33條第5款規
    定，就罰金刑之下限有所提高。
  (二)修正前刑法第28條規定：「二人以上共同實施犯罪之行為者
    ，皆為正犯。」修正後則規定為：「二人以上共同實行犯罪
    之行為者，皆為正犯。」此一修法旨在排除陰謀共同正犯及
    預備共同正犯，以限縮共同正犯之成立要件，惟本件被告該
    人就上開犯行有犯意聯絡及行為分擔，不論新法或舊法，均
    應論以共同正犯，是修法後之規定並無較有利於被告之情形
    。
  (三)修正前刑法第41條第1項前段及罰金罰鍰提高標準條例第2條
    之規定，易科罰金之折算標準，應以銀元3百元折算一日，
    經換算為新台幣後，應以新台幣9百元折算為一日，惟修正
    後刑法第41條第1項前段則規定「犯最重本刑為五年以下有
    期徒刑以下之刑之罪，而受六個月以下有期徒刑或拘役之宣
    告者，得以新台幣一千元、二千元或三千元折算一日，易科
    罰金。」，是比較新舊法之結果，新法並非較有利於被告。
  (四)本件綜合上揭新舊刑法比較之結果，並本於統一性及整體性
    原則，關於被告所犯刑法之罪，新修正之刑法並未較有利於
    被告，爰一體適用修正前之刑法。
三、核被告甲○○、乙○○、丙○○3人所為，均係犯刑法第277
    條第1項傷害罪。被告3人就上開傷害犯行與數十名姓名年籍
    不詳之成年男子間，有犯意之聯絡及行為之分擔，皆為共同
    正犯。爰審酌被告甲○○因與他人之糾紛，竟帶同被告乙○○、丙○○等人共同毆打告訴人，依渠等犯罪之動機、目的
    、手段、被害人所受傷害之程度，及犯罪後被告3人猶飾卸
    其詞，毫無悔意等一切情狀，分別量處如主文宣告之刑。再
    按被告3人於行為後，中華民國九十六年罪犯減刑條例於96
    年7月4日制定公布，於96年7月16日施行，該條例第2條第1
    項第3款規定：「犯罪在中華民國九十六年四月二十四日以
    前者，除本條例另有規定外，依下列規定減刑：三、有期徒
    刑、拘役或罰金，減其刑期或金額二分之一。」被告3人前
    開傷害犯行係於96年4月24日以前所犯，均應依上開規定減
    刑之，並均諭知易科罰金之折算標準，以示懲儆。
據上論斷，應依刑事訴訟法第299條第1項前段，刑法第2條第1項
前段、修正前刑法第28條、刑法第277條第1項、修正前刑法第41
條第1項前段，刑法施行法第1條之1，中華民國九十六年罪犯減
刑條例第2條第1項第3款、第7條第1項、第9條，修正前罰金罰鍰
提高標準條例第2條，現行法規所定貨幣單位折算新台幣條例第2
條，判決如主文。
本案經檢察官吳廣莉到庭執行職務
中　　華　　民　　國　　96　　年　　7 　　月　　23　　日
                  刑事第四庭  審判長法  官  謝佩玲
                                    法　官  蘇錦秀
                                    法　官  辜漢忠
以上正本證明與原本無異。
如不服本判決應於收受本判決後10日內向本院提出上訴書狀，並
應敘述具體理由。若未敘述理由者，應於上訴期間屆滿後20日內
向本院補提理由書狀(均須按他造當事人之人數附繕本)。
                                    書記官  許麗汝
中　　華　　民　　國　　96　　年　　7 　　月　　24　　日
附錄本案論罪科刑法條全文：
刑法第277條第1項
傷害人之身體或健康者，處3年以下有期徒刑、拘役或1千元以下
罰金。
